【裁判字號】    99,抗,158
【裁判日期】    990225
【裁判案由】    詐欺
【裁判全文】
臺灣高等法院臺中分院刑事裁定           99年度抗字第158號
抗  告  人  臺灣臺中地方法院檢察署檢察官
被      告  丙○○
            甲○○
            乙○○
上列抗告人因被告等詐欺案件，不服臺灣臺中地方法院中華民國
九十九年一月七日所為裁定（九十九年度急搜字第一號）提起抗
告，本院裁定如下：
    主  文
原裁定撤銷，本件發回臺灣臺中地方法院。
    理  由
一、按檢察官於偵查中確有相當理由認為情況急迫，非迅速搜索
    ，二十四小時內證據有偽造、變造、湮滅或隱匿之虞者，得
    逕行搜索，或指揮檢察事務官、司法警察官或司法警察執行
    搜索，並層報檢察長，此於刑事訴訟法第一百三十一條第二
    項定有明文。此乃無令狀搜索中關於「對物之搜索」所為之
    規定，即針對「證據」如有偽造、變造、湮滅或隱匿之虞者
    ，相關司法人員於未取得法院核發搜索票前，得對證據可能
    存在之地點進行搜索。偵查中關於情況是否急迫、證據是否
    確有遭偽造、變造、湮滅或隱匿之虞，其認定權限屬於檢察
    官而非法院，檢察官就司法警察人員所提供之訊息，本於其
    專業知識，就該犯罪證據是否於向法院聲請核發搜索票前有
    遭偽造、變造、湮滅或隱匿之危險，進行審度定奪，若認為
    確有其可能性，即所謂「相當理由」確實存在，則檢察官得
    自行或指揮檢察事務官、司法警察官或司法警察執行搜索。
    惟為避免緊急搜索權發生浮濫行使，侵害人權之流弊，爰於
    同條第三項規定「前二項搜索，由檢察官為之者，應於實施
    後三日內陳報該管法院；由檢察事務官、司法警察官或司法
    警察為之者，應於執行後三日內報告該管檢察署檢察官及法
    院。法院認為不應准許者，應於五日內撤銷之」，亦即若法
    院認為「對物之搜索」確有相當理由存在，其搜索合法，則
    對於該緊急搜索即准許核備而無庸另為其他處置，但如法院
    認為該緊急搜索不符合第二項所謂具有相當理由情況，則得
    於五日內不予准許該緊急搜索之行為，加以撤銷，而宣告其
    不具證據能力。
二、經查本件係臺灣臺中地方法院檢察署檢察官偵辦該署民國（
    下同）九十八年度他字第六三八九號丙○○詐欺案件，因認
    有刑事訴訟法第一百三十一條第二項之情事，而於九十八年
    十二月三十日發文指揮法務部調查局臺中市調查站之司法警
    察官執行搜索，此情有臺灣臺中地方法院檢察署檢察官實施
    逕行搜索指揮書影本在卷可據。本件原裁定法院雖以：「惟
    搜索人就何以發動緊急搜索，當時有何急迫情形，倘不進行
    緊急搜索，證物恐有遭偽造、變造、湮滅或隱匿之虞等緊急
    搜索發動之要件，均未提出相當理由或事證供本院佐參，是
    既無急迫情形，又無相當理由，搜索人即對受搜索人所在處
    所進行緊急搜索，自有未洽」等情，認本件逕行搜索於法不
    合，應予撤銷。第查，臺灣臺中地方法院檢察署檢察官於實
    施搜索後陳報原裁定法院之九十八年十二月二十九日訊問筆
    錄，有告訴人王邦枝、饒文介、李德文、張永杰、饒溫麗娥
    、陳鎮茂、李榮賓等人證述：「唯竹企業有限公司」負責人
    丙○○以開票方式詐取機器等貨品，其後並已將大部分貨品
    載至不詳處所，嗣因丙○○並未付款，其等亦聯絡不到丙○
    ○，而丙○○尚未及搬走之機器亦有不詳人士準備將之搬走
    ，為此，上開告訴人除報警處理之外，部分告訴人並已自行
    在丙○○之工廠看管丙○○尚未及搬走之機器二天等情之記
    載。同月三十日之訊問筆錄，證人黃世賢、游雪美、黃中宏
    、賴宗毅等人亦有證述：十二月二十九日晚上有數十名不詳
    人士要來載走機具，係因警方據報前來阻止，才未被搬走等
    情；此部分事實，並有臺中縣警察局豐原分局潭子分駐所警
    員林金元、林文宗所出具之職務報告影本在卷可資佐證。再
    者，財政部臺灣省中區國稅局因勾稽得知丙○○所經營之「
    唯竹企業有限公司」有取具及開立不實統一發票逃漏稅捐及
    幫助逃漏稅捐之犯罪嫌疑，已於九十八年十月二十日向臺灣
    臺中地方法院檢察署告發「唯竹企業有限公司」係虛設行號
    並有上開逃漏稅捐及幫助逃漏稅捐之犯情，此情亦有財政部
    臺灣省中區國稅局九十八年十月二十日中區國稅沙鹿三字第
    ○九八○○一九九七八號函影本在卷可稽。以上均係檢察官
    陳報原裁定法院所檢附之資料，原裁定法院未予以審酌，即
    以：「惟搜索人就何以發動緊急搜索，當時有何急迫情形，
    倘不進行緊急搜索，證物恐有遭偽造、變造、湮滅或隱匿之
    虞等緊急搜索發動之要件，均未提出相當理由或事證供本院
    佐參，是既無急迫情形，又無相當理由，搜索人即對受搜索
    人所在處所進行緊急搜索，自有未洽」等情，認定本件逕行
    搜索於法不合，尚有未洽。以上亦係檢察官抗告意旨所指陳
    之事項，應認檢察官之抗告為有理由，應由本院將原裁定撤
    銷，並發回原裁定法院，
三、據上論斷，應依刑事訴訟法第四百十三條前段裁定如主文。
中    華    民    國    99    年    2     月    25    日
            刑事第三庭   審判長法  官   王  增  瑜
                               法  官   梁  堯  銘
                               法  官   廖  柏  基
以上正本證明與原本無異。
不得再抗告。
                               書記官   曾  煜  智
中    華    民    國    99    年    2     月    25    日

司法院資訊處製作；財團法人民間司法改革基金會備份。
